【裁判字號】    98,交聲,2015
【裁判日期】    981109
【裁判案由】    聲明異議
【裁判全文】
臺灣臺中地方法院交通事件裁定        98年度交聲字第2015號
原處分機關  交通部公路總局臺中區監理所
異  議  人  甲○○
即受處分人
                    之11
上列異議人即受處分人因違反道路交通管理處罰條例案件，對於
交通部公路總局臺中區監理所中華民國98年6月5日中監違字第裁
60-VP0000000號所為之裁決處分 (原舉發案號：屏警交字第VP00
00000號)，聲明異議，本院裁定如下：
    主  文
異議駁回。
    理  由
一、原處分意旨略以：異議人即受處分人(下稱受處分人)甲○○
    ，於民國98年3月1日下午3時25分許，駕駛車牌號碼3W-1911
    號自小客車，行經屏東縣東港鎮○○路○段處，因「在設有
    禁止超車標線路段超車」、「駕車行經有燈光號誌管制之交
    岔路口闖紅燈」，經民眾錄影採證後，檢具錄影搜證資料向
    屏東縣政府警察局交通隊檢舉，經屏東縣政府警察局交通警
    察隊警員查證屬實，依違反道路交通管理處罰條例第47條第
    2款、同條例第53條第1項以屏警交字第VP0000000號舉發違
    反道路交通管理事件通知單逕行舉發，本所於98年6月5日以
    中監違字第裁60-VP0000000號裁決書各裁處罰鍰新臺幣 (下
    同)1,200元、2,700元，並分別依同條例第63條第1項第1、3
    款規定各記違規點數1點、3點等語。
二、受處分人聲明異議意旨略以：受處分人於上揭時間在屏東縣
    仙公廟前，因停紅燈轉為綠燈時反應太慢，未及時開車，致
    妨礙到檢舉人之行車，因此檢舉人即緊跟在伊的車子後面將
    近10公里，伊減慢速度，欲讓檢舉人超車，檢舉人亦慢下來
    且未超車，途中3次開到伊的車邊，搖下車窗向伊示威，伊
    因怕發生意外，到達東港人多時，急欲擺脫檢舉人的跟隨，
    但是因人生地不熟無法擺脫檢舉人，才停車詢問路人有關派
    出所的位置，惟路人僅知悉東濱派出所之電話號碼，叫伊直
    接撥叫，伊乃撥打電話至東濱派出所，當時警察詢問伊的位
    置，因路不熟，伊查看路牌時，發現檢舉人已右轉駛離，就
    沒有再麻煩警察，因檢舉人緊跟近10公里，故意讓伊心生恐
    懼，取證之手段與合法性、公信力令人不服，爰具狀聲明異
    議等語。
三、按對於違反道路交通管理處罰條例之行為者，民眾得敘明違
    規事實或檢具違規證據資料，向公路主管或警察機關檢舉，
    經查證屬實者，應即舉發；公路主管或警察機關受理民眾檢
    舉違反道路交通管理事件，應即派員查證，經查證屬實者，
    應即舉發，並將處理情形回復檢舉人；前項檢舉違規證據係
    以科學儀器取得，足資認定違規事實者，得逕行舉發之，道
    路交通管理處罰條例第7條之1、違反道路交通管理事件統一
    裁罰基準及處理細則第22條第1項、第2項分別定有明文。次
    按雙黃實線，設於路段中，用以分隔對向車道，並雙向禁止
    超車、跨越或迴轉。禁止超車線，用以表示禁止超車。設於
    視距不足或接近交岔路口之路段。本標線之雙向禁止超車線
    ，用雙黃實線，其線型尺寸與分向限制線同，道路交通標誌
    標線號誌設置規則第149條第1項第8款、第166條第1項亦有
    明定；再按汽車駕駛人在設有禁止超車標誌、標線處所超車
    者，處新臺幣(下同)1,200元以上2,400元以下罰鍰，並記違
    規點數1點；汽車駕駛人，行經有燈光號誌管制之交岔路口
    闖紅燈者，處1,800元以上5,400元以下罰鍰，並記違規點數
    3點，道路交通管理處罰條例第47條第2款、第53條第1項、
    第63條第1項第1款、第3款分別定有明文。
四、經查：
(一)受處分人甲○○於98年3月1日下午3時25分許，駕駛車牌號
    碼3W-1911號自小客車，行經屏東縣東港鎮○○路○段處，
    因在設有禁止超車標線路段超車、駕車行經有燈光號誌管制
    之交岔路口闖紅燈，經民眾錄影採證後，檢具錄影搜證資料
    向屏東縣政府警察局交通隊檢舉，經屏東縣政府警察局交通
    警察隊警員查證屬實，依違反道路交通管理處罰條例第47條
    第1項第2款、同條例第53條第1項予以製單舉發，後經原處
    分機關據以裁罰等情，有檢舉錄影光碟翻拍照片3張、屏東
    縣政府警察局屏警交字第VP0000000號舉發違反道路交通管
    理事件通知單、交通部公路總局臺中區監理所中監違字第裁
    60-VP0000000號裁決書各1紙、屏東縣政府警察局98年7月27
    日屏警交字第0980038505號函暨檢附之舉發違規地點相關位
    置圖1紙、道路交通現場圖2紙、違規路段照片12張在卷可參
    ，是受處分人確有於前揭時、地，在設有禁止超車標線路段
    超車、駕車行經有燈光號誌管制之交岔路口闖紅燈之違規事
    實，應堪認定。
(二)受處分人前揭所稱遭檢舉人駕車在後一路尾隨、並3度開車
    至其車旁，搖下車窗示威等異常行車情事，並未提出任何證
    據資料以佐其說，又就其所稱當時曾撥打電話至屏東縣政府
    警察局東港分局東濱派出所報案一節，其雖提出中華電信股
    份有限公司通話明細報表，以證明其於98年3月1日下午3時2
    2分6秒至3時23分19秒許、同日晚間6時52分11秒至6時52分
    23秒間，曾以其所有0000000000號行動電話撥打東濱派出所
    服務電話000000000號，惟該通話明細表僅能證明受處分人
    曾撥打電話至東濱派出所而已，通話內容為何無從得知，且
    東濱派出所該日下午2時至4時、晚間6時至8時值班人員分別
    為巡佐賴振浩、警員許明雄，該所電話雖非均由值班人員接
    聽，惟賴振浩、許明雄均表示未接到受處分人請求協助之電
    話，其他同仁亦不詳有受處分人所稱情事之情，有屏東縣政
    府警察局東港分局98年5月18日東警分交字第0980005684號
    函暨檢附之員警報告書1份附卷可稽；參以卷附舉發違規照
    片所示，僅見受處分人駕車在設有禁止超車標線路段超車跨
    越車道上之雙黃實線、及有駕車行經有燈光號誌管制之交岔
    路口闖紅燈，尚無從憑此而認受處分人前揭所陳確屬有據。
    況觀之上開舉發違規照片內容，受處分人遭舉發違規路段之
    屏東縣東港鎮○○路○段，兩側皆有商店，車輛往來頻繁，
    並非位處偏僻無其他人車經過或人跡罕至之處，受處分人所
    稱發現後方車輛有無端尾隨示威之舉動倘若屬實，斯時其應
    可停靠路旁求援或隨時撥打110電話報案系統報警求助，本
    毋庸以前揭交通違規行為擺脫後車之尾隨，此由受處分人於
    聲明異議狀自述其有在屏東縣東港鎮○○○○○路人派出所
    位置等情可見一般，則受處分人既可停車詢問路人派出所位
    置，顯見並無遭受不法侵害或有避免緊急危難而須為不得已
    之違規行為，受處分人執此所辯，難認可取。
(三)綜上所述，受處分人確在設有禁止超車標線路段超車、駕車
    行經有燈光號誌管制之交岔路口闖紅燈之交通違規事實已臻
    明確。原處分機關依違反道路交通管理處罰條例第47條第2
    款、同條例第53條第1項規定，對受處分人各裁處罰鍰1,200
    元、2,700元，並分別依同條例第63條第1項第1、3款規定各
    記違規點數1點、3點，核無違誤。受處分人執上開事由指摘
    原處分不當，求為撤銷，為無理由，應予駁回。
五、據上論斷，應依道路交通管理處罰條例第87條第2項，道路
    交通案件處理辦法第20條前段，裁定如主文。
中    華    民    國    98    年    11    月    9     日
                  交通法庭    法  官  簡芳潔
以上正本證明與原本無異。
如不服本裁定，應於收受送達後5日內向本院提出抗告狀。（應
附繕本）
                              書記官  呂苗澂
中    華    民    國    98    年    11    月    9     日


司法院資訊處製作；財團法人民間司法改革基金會備份。
